最高法院刑事判決　　　　　　九十四年度台上字第七一九四號
　　上　訴　人　甲○○
　　　　　　　　　　　　13之.
　　　　　　　　　　　　（另案在台灣台中監獄執行中）
　　選任辯護人　徐湘生律師
　　上　訴　人　乙○○
　　　　　　　　　　　　路上段.
　　　　　　　　　　　　（另案在台灣嘉義監獄鹿草分監執行
　　　　　　　　　　　　中）
上列上訴人等因強盜案件，不服台灣高等法院台中分院中華民國
九十四年八月二十四日第二審判決 (九十四年度上訴字第六二五
號，起訴案號：台灣彰化地方法院檢察署九十三年度偵字第八二
五八、八七六一號），提起上訴，本院判決如下：
    主  文
上訴駁回。
    理  由
按刑事訴訟法第三百七十七條規定，上訴於第三審法院，非以判
決違背法令為理由，不得為之。是提起第三審上訴，應以原判決
違背法令為理由，係屬法定要件。如果上訴理由狀並未依據卷內
訴訟資料，具體指摘原判決不適用何種法則或如何適用不當，或
所指摘原判決違法情事，顯與法律規定得為第三審上訴理由之違
法情形，不相適合時，均應認其上訴為違背法律上之程式，予以
駁回。本件上訴人甲○○上訴意旨略稱：原判決認定甲○○與乙
○○、陳秋良（已判刑確定）、吳椗如（另案移送）等人共同基
於意圖為自己不法所有之犯意聯絡，強盜丁文明之財物。然並未
於事實欄載明甲○○事先知悉丁文明身上有財物，及於強盜時如
何分工。原審行交互詰問時，共犯陳秋良以證人身分證稱：當初
是要找丁文明討錢，強盜是伊個人臨時起意，沒有商量如何分工
。當時係由甲○○持刀械，敲擊丁文明之背部，由乙○○下手強
取丁文明之手錶、金項鍊，於得手後始商討如何分贓。嗣於檢察
官反詰問時，又稱：「是三個人臨時起意，……當時我打丁文明
時，我有告訴乙○○及甲○○說，要把東西搶下來」；及「（強
盜時乙○○、甲○○）知道意思，他們也有看到手錶、項鍊，…
…甲○○拿武士刀（按係一般之刀械）搥丁文明的背」。依上開
證述，可知甲○○事先只知要去教訓丁文明，並不知要去強盜丁
文明之財物。另共犯乙○○於原審雖以證人身分證稱：在前往現
場之行車途中，「陳秋良有提議去搶」。但此部分證述，與陳秋
良前揭證述不符，足見陳秋良（諒係乙○○之誤）之證述與事實
不符。又陳秋良已證稱，當時是找乙○○、甲○○一起去教訓丁
文明，嗣在教訓過程中，「乙○○個人起意行搶」。其後，甲○
○雖朋分贓款，但先前僅參與毆打行為，對於強盜部分，並無犯
意聯絡與行為分擔，僅構成刑法第二百七十七條第一項之傷害罪
。原判決認定，甲○○對於加重強盜罪亦有犯意之聯絡，恐有誤
會，並與證據法則不合。上訴人乙○○上訴意旨略稱：被害人丁
文明證述，民國九十三年十月十日中午十二點多去吳椗如住處時
，有吳椗如、陳秋良及另一不知名之女子共三人在場，「陳秋良
曾經向我借金子去看，……手錶我帶在手上，應該都有看到，金
項鍊我都是掛在脖子上，被搶的前一天，陳秋良有向我借錶來看
，知道我的錶是鑽錶」。依其指證，丁文明於案發前一日，係自
行到吳椗如之住處，並主動拿手錶給陳秋良觀看是否為鑽錶。陳
秋良、乙○○、甲○○三人如有強盜之犯意，陳秋良何須等待至
翌日再予強盜，足見本件是財務糾紛。又丁文明、吳椗如、陳秋
良三人係男女朋友關係，吳椗如與丁文明分手時，吳椗如曾要求
丁文明返還欠款新台幣（下同）五十萬元，丁文明以現款不足請
求展延。嗣吳椗如委託陳秋良處理，陳秋良乃命丁文明留下手錶
、項鍊贖債。豈知丁文明竟報案遭強盜，乙○○於原審聲請再傳
喚丁文明作證。原判決以丁文明已於第一審以證人身分傳喚並證
述明確，認為無再行傳喚之必要。但原判決既撤銷第一審判決重
新改判，何以仍採用第一審認定之事實，請發回原審調查云云。
惟查：原判決綜合全案卷證資料，本於事實審法院之推理作用，
認定已判刑確定之陳秋良在吳椗如之住處，見當時亦在場之丁文
明身上戴有金項鍊、勞力士鑽錶等財物，陳秋良乃先與另案移送
之吳椗如共謀，由吳椗如負責通報丁文明之動向，以便強盜丁文
明之財物；陳秋良再至彰化縣二林鎮之「吉祥海釣場」尋找乙○
○、甲○○，告知上情。四人即共同意圖為自己不法所有，並基
於強盜之犯意聯絡，於九十三年十月十日下午，由陳秋良開車並
攜帶可供兇器使用之刀械一把、金屬材質玩具槍一支，載同乙○
○、甲○○前往雲林縣麥寮鄉○○村○○路一四七號吳椗如之住
處。途中，陳秋良經吳椗如以電話通知，丁文明仍在其住處尚未
離去。同日下午一時三十分許，三人抵達吳椗如之住處後，即以
傷害之方法由陳秋良勒住丁文明之脖子，並持金屬玩具槍敲擊丁
文明之頭部，甲○○則持前揭刀械敲擊丁文明之肩部、背部，致
使丁文明之手腕、手臂、肩胛、背部等多處受傷，於其不能抗拒
之情形下，由乙○○下手強取丁文明所有之金項鍊一條、勞力士
手錶一個，得手後逃逸。金項鍊由甲○○、乙○○出面，持至黃
耀斌經營之「金慶山銀樓」出售，得款七萬零五百元及換得小手
鍊一條。甲○○分得其中一萬四千元及小手鍊，餘款由陳秋良、
乙○○朋分花用（吳椗如應分得部分，由陳秋良收轉）。勞力士
手錶則由乙○○出面，以十萬元典當予林建平經營之「統一汽車
借款公司」，除將其中三萬元分予陳秋良外，餘款均留供己用。
嗣經丁文明報警處理，警方依據銀樓、借款公司之典當資料追查
，因而查獲等情。乃撤銷第一審關於上訴人等部分之判決，依牽
連犯從一重改判論處上訴人等共同意圖為自己不法之所有，結夥
三人以上攜帶兇器，以強暴至使不能抗拒，而取他人之物（乙○
○累犯）罪刑，已詳細說明其所憑之證據及認定之理由。對於上
訴人等在原審所為之辯解，並已敘明：(1)渠等之間係事先共謀，
再下手強盜財物，已迭據陳秋良於警詢時及偵審中，供述明確。
陳秋良以證人身分行交互詰問時，仍結證稱：「我跟他（指乙○
○）說有一個丁文明手戴一支錶多少錢，還有金項鍊，問他是否
要去搶，他說走。……（我向）乙○○、甲○○（提議要行搶）
，（三人一起商議）對的。……（行搶的原因）因為我們三個極
需要錢。……是（之前就有看過丁文明的錶及項鍊）」；及供述
：「吳椗如跟我講丁文明的財力豐厚，可以強盜，是在強盜當天
吳椗如講的，我要離開吳椗如住處時，吳椗如出來送我，跟我講
說這個人可以強盜，……之後我去找乙○○商量強盜乙事，……
乙○○有同意。商量後，我就去二林街上模型店買一支玩具槍，
再回到海釣場，……甲○○是乙○○邀一起去強盜的，小武士刀
（按係一般之刀械）是原本就在我車上的」。(2)甲○○在第一審
法院亦自白：「（檢察官起訴的犯罪事實）我承認，是吳椗如打
電話給陳秋良，……分贓款的時候，陳秋良說要分一份給吳椗如
」；及「陳秋良去找乙○○，陳秋良就開車出去，再回來的時候
拿了一把玩具槍，問乙○○要走了沒，乙○○說走了，我有聽到
要去搶陳秋良的那個朋友，陳秋良說他的朋友項鍊都戴很粗，還
有一個手錶，搶了就值很多錢。……在海釣場的鐵皮屋裡面（講
那些話），還有在車上的時候，他們也有在商量」，而為認罪之
陳述。(3)乙○○在原審，除稱其未親自下手毆打丁文明外，對於
共同強盜財物並分贓等事實，均坦白承認。(4)丁文明始終指證，
被強盜財物；吳椗如於本件，亦不曾供述與丁文明有何財務糾紛
，且未曾言及委託陳秋良代為處理紛爭。而陳秋良於第一審已經
承認，先與吳椗如共謀強盜丁文明之財物，再由伊找來乙○○、
甲○○共同下手。況強盜所得之財物，並未如數交給吳椗如，而
係典當朋分花用。所辯陳秋良係受吳椗如之託，代為處理財務糾
紛云云，並非實在，因認上訴人等確有共同強盜之犯意聯絡及行
為之分擔。而以甲○○嗣後在原審辯稱，無強盜之謀議，事先不
知丁文明身上有財物，本件乃乙○○個人臨時起意強盜，與伊無
關；及乙○○所辯，在車上始為謀議云云，均係飾卸之詞，不可
採信等情綦詳。上訴意旨對於原判決所為前揭論斷，並未依據卷
內資料，具體指摘有何違背法令情形。且查：(一)、原判決認定乙
○○、甲○○經由陳秋良之告知（陳秋良則經由吳椗如之告知）
，知悉丁文明身上有財物，四人乃共同基於意圖為自己不法所有
之犯意，推由甲○○、陳秋良分持刀械、金屬玩具槍等兇器，以
強暴之方法將丁文明打傷，至使不能抗拒後，由乙○○下手強取
其財物，得手後予以典當朋分等情。已於事實欄詳為記載，並於
理由內說明其所憑之證據及認定之理由。甲○○上訴意旨任意指
稱：原判決未於事實欄記載甲○○事先知悉丁文明身上有財物，
亦未載明於強盜時如何分工云云。核與原判決之內容不符，並非
依據卷內資料執為指摘。(二)、證人已由法官合法訊問，且於訊問
時予當事人詰問之機會，其陳述明確別無訊問之必要者，不得再
行傳喚，刑事訴訟法第一百九十六條定有明文。原判決以被害人
丁文明已於第一審以證人身分傳喚到庭，經具結後行交互詰問，
其陳述已臻明，認為無再行傳喚之必要，已經敘明其理由。另本
件係屬強盜行為，所辯陳秋良受吳椗如之委託代為處理財物糾紛
云云，並非可採，亦已詳為說明。前揭事項，均屬原審採證認事
職權之適法行使。乙○○上訴意旨，雖對於應否再傳喚丁文明、
本件是否僅屬財物糾紛，再為爭執；但對於原判決所為前揭論斷
，並未依據卷內資料，具體指摘有何違背法令情形，自非適法之
第三審上訴理由。(三)、原判決撤銷第一審判決後，已本於事實審
之職權，重行認定事實；並於理由欄，說明其撤銷改判之理由（
見原判決第十六頁末列至第十七頁第三列），並未引用第一審判
決所載之事實。乙○○上訴意旨，任意指稱原判決已撤銷第一審
判決改判，但仍採用第一審認定之事實云云，與原判決之記載並
不相符，亦非依據卷內資料執為指摘。至於其餘之爭辯，或為枝
節性之問題，或為單純事實之爭執，均非適法之第三審上訴理由
。上訴人等對於強盜部分，仍執陳詞就原判決已說明事項及屬原
審採證認事職權之適法行使，徒憑己見而為不同之評價，任意指
摘為違法，顯與法律規定得為第三審上訴理由之違法情形，不相
適合。渠等之上訴均違背法律上之程式，應予駁回。又裁判上一
罪案件之重罪得提起第三審上訴，其輕罪部分雖不得上訴，依審
判不可分原則，第三審法院亦應併予審判，但以重罪部分之上訴
合法為前提，如該上訴為不合法，第三審法院既應從程序上予以
駁回，而無從為實體上判決，對於輕罪部分自無從適用審判不可
分原則，併為實體上審判。按刑事訴訟法第三百七十六條所列各
罪之案件，經第二審判決者，不得上訴於第三審法院，為該法條
所明定。本件上訴人等之傷害行為，原審係論以刑法第二百七十
七條第一項之罪，並認與強盜部分有方法結果之牽連關係，從一
重依強盜罪處斷。而傷害罪核屬刑事訴訟法第三百七十六條第一
款之案件，依上開說明，既經第二審判決，自不得上訴於第三審
法院。本件強盜部分之上訴為不合法，無從為實體上審理，已如
前述，則對於輕罪之傷害部分，自無從適用審判不可分原則，併
為實體上審判，亦應從程序上予以駁回。
據上論結，應依刑事訴訟法第三百九十五條前段，判決如主文。
中　　華　　民　　國　九十四　年 　十二 　月　二十二　日
                      最高法院刑事第十一庭
                          審判長法官  謝　俊　雄
                                法官  陳　世　雄
                                法官  魏　新　和
                                法官  吳　信　銘
                                法官  徐　文　亮
      本件正本證明與原本無異
                                      書  記  官
中　　華　　民　　國　九十四　年　 十二　 月　二十六　日
                                                      V
